臺灣高等法院刑事判決　　　　　　　 96年度交上易字第220號
上　訴　人
即　被　告　乙○○
上列上訴人因過失傷害案件，不服臺灣臺北地方法院96年度交易
字第50號，中華民國96年5 月28日第一審判決（起訴案號：臺灣
臺北地方法院檢察署95年度偵緝字第3184號），提起上訴，本院
判決如下：
    主  文
原判決撤銷。
乙○○因過失傷害人，處有期徒刑月，如易科罰金，以銀元
佰元即新臺幣玖佰元折算壹日。減為有期徒刑壹月又拾伍日，如
易科罰金，以銀元佰元即新臺幣玖佰元折算壹日。
    事  實
一、乙○○於民國（下同）95年5月11日下午5時許，騎乘車牌號
    碼QX8─228號輕型機車，沿臺北市○○路北往南方向第2 車
    道行駛，行經臺北市○○區○○路1段176號前時，本應注意
    變換車道時，應先顯示方向燈或手勢，並注意安全距離，且
    依當時情形並無不能注意之情形，竟疏未注意，未顯示方向
    燈或手勢，亦未保持安全距離，即貿然駛入第3 車道，適有
    同向由甲○○騎乘車牌號碼PYL─959號重型機車行經該處，
    見狀剎車不及，兩車因而發生碰撞，甲○○隨即人車倒地，
    並受有右橈骨骨折、左橈骨與尺骨關節遠端閉鎖性脫臼之傷
    害。
二、案經被害人甲○○訴由台北市政府警察局信義分局移送臺灣
    臺北地方法院檢察署檢察官偵查起訴。
    理  由
一、本案臺北醫學大學附設醫院診斷證明書、道路交通事故現場
    圖、臺北市政府警察局信義分局道路交通事故補充資料表、
    交通事故談話紀錄表、道路交通事故調查報告表(一)(二)等資料
    ，雖屬被告以外之人於審判外之陳述，然當事人於言詞辯論
    終結前並未聲明異議，本院審酌該等書面作成時之情況，認
    為適當，依刑事訴訟法第159條之5第2項，得為證據。
二、上揭犯罪事實，業據上訴人即被告乙○○於原審及本院均坦
    承不諱，核與證人即告訴人甲○○於原審結證情節大致符合
    ，復有臺北醫學大學附設醫院診斷證明書、道路交通事故現
    場圖、臺北市政府警察局信義分局道路交通事故補充資料表
    、交通事故談話紀錄表、道路交通事故調查報告表(一)(二)、現
    場採證照片等在卷可參。被告之自白與事實相符，自堪採為
    認定犯罪之證據。
三、按行車遇有變換車道時，應先顯示方向燈或手勢，並注意安
    全距離，道路交通安全規則第91條第6款、第99條第1 項第3
    款定有明文。被告既領有駕駛執照，對於上開規定，自當知
    悉並應遵守之。查被告於變換車道時，本應先顯示方向燈或
    手勢，並注意安全距離，且依當時情形，並無不能注意之情
    形，竟疏未注意及此，即貿然變換車道，造成告訴人人車倒
    地，而受有上述傷害，被告行為顯有過失。而告訴人係因被
    告之過失行為而受有傷害，二者間具有相當因果關係甚明。
    綜上足認被告確有過失。本件事證明確，被告犯行洵堪認定
    ，應依法論科。
四、被告行為後，業經修正之刑法條文，自95年7月1日開始施行
    ，其中原刑法第41條第1 項關於有期徒刑易科罰金之折算標
    準，由以一元以上三元以下折算一日（嗣經提高為三百元折
    算一日），修正為以新台幣一千元、二千元、三千元折算一
    日。比較修正前後之規定，自以修正前之刑法第41條第1 項
    規定，較有利於被告。又原刑法第33條第5 款之規定，關於
    罰金之最低額以一元以上（嗣經提高為一百倍），修正為新
    臺幣1,000 元以上，以百元計算之。比較修正前後之規定，
    亦以修正前之刑法第33條第5款較有利於被告。依新刑法第2
    條第1項規定，均應適用修正前刑法第41條第1項前段、第33
    條第5款之規定。核被告所為，係犯刑法第284條第1 項前段
    過失傷害罪。又刑法第62條前段所定之自首減輕其刑，係以
    對於未發覺之罪自首而受裁判為要件。故犯罪行為人應於有
    偵（調）查犯罪職權之公務員未發覺犯罪事實或犯罪人之前
    自首犯罪，並接受裁判，兩項要件兼備，始能邀減輕寬典之
    適用。若犯罪行為人自首犯罪之後，拒不到案或逃逸無蹤，
    顯無悔罪投誠，甘受裁判之情，要與上揭法定減刑規定要件
    不符，不能予以減刑（最高法院94年度台上字第5690號判決
    參照）。本案被告雖於犯罪後，於有偵查犯罪權限之公務員
    知悉犯行前，自行向到場處理之臺北市政府警察局信義分局
    員警坦承肇事犯行，有自首情形紀錄表在卷可佐，惟其於偵
    查中傳拘未到，經臺灣臺北地方法院檢察署檢察官於95年10
    月14日以北檢大偵能緝字第004308號通緝書發布通緝，迄同
    年12月28日緝獲歸案，有通緝書、臺北市政府警察局松山分
    局通緝案件移送書在卷可稽，揆之上開說明，自無從依自首
    規定予以減刑，附此敘明。
五、原審對被告予以論罪科刑，固非無見，惟本件犯行係於96年
    4 月24日以前所為，符合中華民國96年罪犯減刑條例減刑規
    定，原審未及適用該條例予以減刑，自有未合。又原刑法第
    41條第1 項關於有期徒刑易科罰金之折算標準，業經修正，
    已如上述，原判決未比較修正前後即逕行適用修正前刑法第
    41條第1 項規定，就所處之有期徒刑諭知易科罰金之折算標
    準為銀元佰元即新臺幣玖佰元折算壹日，亦有未合。被告
    上訴意旨以告訴人車速過快與有過失云云，惟並無證據足以
    證明告訴人車速過快，仍無由解免被告之過失，其上訴雖無
    理由，但原判決既有上揭可議之處，自應由本院撤銷改判。
    爰審酌告訴人所受傷害尚非嚴重，被告雖坦承過失犯行，但
    自案發迄今尚未與告訴人達成和解，並參酌被告過失情節、
    智識程度、犯罪之各項情節等一切情狀，量處有期徒刑三月
    ，並依修正前刑法第41條第1 項前段諭知易科罰金之折算標
    準。又本件犯行係於96年4 月24日前所為，所犯之罪符合中
    華民國96年罪犯減刑條例減刑規定，爰依該減刑條例減輕其
    刑為有期徒刑一月又十五日，並依修正前刑法第41條第1 項
    前段諭知易科罰金之折算標準。
據上論斷，應依刑事訴訟法第369條第1項前段、第364條、第299
條第1項前段，刑法第2條第1項前段、第284條第1 項前段、修正
前刑法第41條第1項前段，刑法施行法第1條之1第1項、第2 項前
段，中華民國96年罪犯減刑條例第2條第1項第3款、第7條，修正
前罰金罰鍰提高標準條例第2條，判決如主文。
本案經檢察官侯千姬到庭執行職務。
中　　華　　民　　國　　96　　年　　9　　月　　5  　　日
 　　　　      　 刑事第十庭   審判長法　官 楊炳禎
                                     法　官 陳博志
                                     法　官 李春地
以上正本證明與原本無異。
不得上訴。
                                     書記官 蘇秋
中　　華　　民　　國　　96　　年　　9 　　月　　6 　　日
附錄：本案論罪科刑法條全文
刑法第284條第1項前段：
因過失傷害人者，處6月以下有期徒刑、拘役或5百元以下罰金，
致重傷者，處1年以下有期徒刑、拘役或5百元以下罰金。
